【裁判字號】    97,交聲,138
【裁判日期】    970623
【裁判案由】    聲明異議
【裁判全文】
臺灣屏東地方法院交通事件裁定         97年度交聲字第138號
原處分機關  交通部公路總局高雄區監理所屏東監理站
受處分人即
聲明異議人  乙○○
送達代收人  陳招定
上列異議人因違反道路交通管理處罰條例案件，對於交通部公路
總局高雄區監理所屏東監理站民國97年4 月21日所為之處分（屏
監違字第裁82-V00000000號），聲明異議，本院裁定如下：
    主  文
原處分撤銷。
乙○○不罰。
    理  由
一、原處分機關以異議人於民國96年12月21日晚上8 時45分許，
    騎乘車牌號碼7HW-266 號重機車，行經屏東縣東港鎮○○路
    有機器腳踏車駕駛人未依規定戴安全帽及違反處罰條例之行
    為拒絕停車接受稽查而逃逸之違規行為，乃依道路交通管理
    處罰條例第31條第6 項及第60條第1 項規定逕行舉發，並通
    知應於97年3 月20日到案，經異議人提出申訴後，仍分別裁
    處異議人罰鍰新臺幣（下同）500 元及3,000 元，並依同條
    例第63條第1 項記違規點數1 點。
二、聲明異議意旨略以：(一)伊於96年12月21日自早上8 時工作至
    晚上8 時30分（有公司加班人員及中班人員可證明），並於
    下班後，約8 時45分左右至麟洛課輔班接小孩下課（此有課
    輔老師丙○○可證明），且其所有之上開機車亦未借予他人
    使用。(二)該員警舉發時間為晚上8 時45分，極可能因燈光之
    不足及車尾燈之反射，造成錯誤判讀，其僅以目測抄錄、亦
    未照相存證，令人難以信服，為此聲明異議，請求撤銷原處
    分云云。
三、按交通法庭認為聲明異議有理由者，應以裁定將原處分經聲
    明異議部分撤銷，並自為裁定，道路交通案件處理辦法第20
    條定有明文。次按，汽（機）車駕駛人若有「不服指揮稽查
    而逃逸」之情形，當場不能或不宜攔截製單舉發者，固得於
    記明車輛牌照號碼、車型等可資辨明之資料後，對汽（機）
    車所有人逕行舉發處罰（道路交通管理處罰條例第7 條之2
    第1 項第4 款定有明文規定）。然以目視方式記錄車號，恆
    須經過「辨識」、「記憶」及「抄錄」等步驟，如其中一步
    驟發生錯誤，即可能造成牌號誤載之結果，此與以照相、錄
    影或其他科學儀器所記錄者，乃具有直接性、明確性及可供
    事後檢驗等特性之證據自不可等量齊觀。況現今偽造車牌之
    情形並非鮮見，故如未經警員直接攔截違規駕駛人予以查詢
    ，或有照相、錄影可供事後查考，實無從確認車牌之真偽。
    因此，如警員以目視方式記錄違規駕駛人車牌號碼，而未能
    佐以其他客觀證據，受處分人又否認駕車行經舉發地點時，
    為免誤罰，實不應以舉發員警之記錄或陳述作為交通違規事
    件裁罰之唯一依據。
四、經查：
    (一)交通部公路總局屏東監理站（以下簡稱屏東監理站）所為
      前開裁決，乃以屏東縣警察局舉發違反道路交通管理事件
      通知單為依據，而前開機關之舉發又係警員目視記錄違規
      車輛車號後，以「逕行舉發」方式為之，此有裁決書、屏
      東縣警察局屏警交字第V00000000 號舉發違反道路交通管
      理事件知單影本及屏東縣政府警察局東港分局97年3 月28
      日東警分交字第0970003339號函各1 紙附卷可考，並經證
      人即本件舉發員警甲○○於本院調查時到庭結證屬實。
    (二)證人即異議人之子之課輔老師丙○○至本院具結證稱：「
      （問：96年12月21日晚上8 點45分星期五你是否記得？）
      他的兒子是星期二及星期五上數學課及星期六上理化課。
      國中的部分我們等於是補習班，因為國三的部分我們有四
      個小朋友，所以乙○○來的話都會跟我打招呼。他兒子星
      期二及星期五都會上到八點半才下課，大部分都是媽媽來
      載，因為他媽媽下班就順路來載。」等語（見本院卷第26
      頁），與異議人所辯互核相符，堪認異議人在96年12月21
      日晚上8 時45分許，乃係至屏東縣麟洛鄉○○路之補習班
      接小孩下課，理應不可能於同時間出現在本件違規地點即
      屏東縣東港鎮○○路甚明，此亦經證人即舉發本件違規之
      警員甲○○到庭證述當天違規者係一名男子乙情（見本院
      卷第18頁背面），異議人確非本件違規駕駛人一事，堪可
      認定。再者，證人甲○○於本院明確證稱：其當天所看到
      之違規機車係銀灰色的等語（見本院卷第18頁背面），及
      本件舉發通知單上違規機車係黑、銀色之記載（見本院卷
      第9 頁），與異議人所提出之車號7HW-266 號機車相片所
      示該機車係黑色、車身有紅色線條之外觀，顯然有出入，
      有機車相片1 張附卷可憑（見本院卷第20頁），再依其當
      天值勤所製作之工作紀錄簿，亦未有任何關於本件違規機
      車外觀特徵之記載，此有屏東縣警察局東港警備隊員警工
      作紀錄簿各1 紙附卷可憑（見本院卷第22頁），顯無證據
      足以證明異議人所有之車號7HW-266 號機車確係本件違規
      之機車。
    (三)雖證人甲○○於本院具結證稱：「我在交通稽查時因為逃
      逸的情形很多，所以遇到這種情形我都會馬上記載我隨身
      攜帶的紙條上，回去馬上查電腦。因為我經驗很多了，所
      以不會錯。」等語（見本院卷第18頁背面），惟以目視方
      式記錄車牌號碼，有如前所述之不明確性，並不能完全排
      除員警抄錯車號之可能。此外，舉發機關又未能提出相片
      或其他證據佐證本件違規事件，本院因認仍不宜以舉發員
      警抄錄之車號作為本件交通違規事件裁罰之唯一依據。是
      以在本件異議人是否有如原處分所載之違規事實仍有疑義
      之情形下，即應為有利異議人之認定，原處分機關逕依道
      路交通管理處罰條例第60條第1 項、第31條第6 項裁罰異
      議人，即有未當，應由本院裁定將原處分撤銷，並為異議
      人不罰之諭知，以資適法。
五、據上論斷，應依道路交通管理處罰條例第87條第2 項，道路
    交通案件處理辦法第20條，裁定如主文。
中    華    民    國    97    年    6     月    23    日
                    交通法庭    法  官  吳永宋
以上正本證明與原本無異。
如不服本裁定應於收受送達後5 日內向本院提出抗告書狀敘述抗
告之理由抗告於台灣高等法院高雄分院。
中    華    民    國    97    年    6     月    23    日
                                書記官  劉淑蓉


司法院資訊處製作；財團法人民間司法改革基金會備份。
